【裁判字號】    99,抗,180
【裁判日期】    991230
【裁判案由】    假扣押
【裁判全文】
臺灣高等法院臺南分院民事裁定  99年度抗字第180號
抗  告  人  王嘉鴻
上抗告人因與相對人財團法人證券投資人及期貨交易人保護中心
間假扣押事件，對於中華民國九十九年九月二十三日臺灣嘉義地
方法院所為裁定（九十九年度全字第六一○號），提起抗告，本
院裁定如下：
      主      文
抗告駁回。
抗告訴訟費用新台幣壹仟元由抗告人負擔。
      理      由
一、抗告意旨略以：相對人於原法院提出之刑事判決書及損害賠
    償計算書，固合於證券投資人及期貨交易人保護法（下稱投
    保法）第二十八條規定，雖可認為就「請求之原因」已為釋
    明，然就「日後有不能強制執行或甚難執行之虞，或應在外
    國為強制執行之情形，如債務人浪費財產，增加負擔，或就
    其財產為不利益之處分，將成為無資力之狀態，或將移住遠
    地、逃匿無蹤、隱匿財產」之假扣押原因，則未能盡釋明之
    責；原裁定不察，就債權人未提出可供即時調查之證據，以
    釋明「假扣押之原因」之欠缺，未先命債權人補正或依法為
    駁回裁定，竟以完全不相關之金額龐大及刑事判決已確定為
    由，推論伊有脫產之虞，而裁定准為假扣押，顯有違誤；爰
    提起本件抗告，求為廢棄原裁定等語。
二、按債權人就金錢請求或得易為金錢請求之請求，欲保全強制
    執行者，得聲請假扣押。請求及假扣押之原因，應釋明之，
    民事訴訟法第五百二十二條第一項、第五百二十六條第一項
    分別定有明文。至於假扣押制度乃為保全債權人將來之強制
    執行，並得命其供擔保以兼顧債務人權益之保障，所設暫時
    而迅速之簡易執行程序，是民事訴訟法第五百二十三條第一
    項所稱「有日後不能強制執行或甚難執行之虞」之「假扣押
    之原因」者，本不以債務人浪費財產、增加負擔或將其財產
    為不利益之處分，致達於無資力之狀態，或債務人移住遠方
    、逃匿無蹤或隱匿財產等積極作為之情形為限，祇須合於該
    條項「有日後不能強制執行或甚難執行之虞」之條件，即足
    當之。倘債務人對債權人應給付之金錢或得易為金錢請求之
    債權，經催告後仍斷然堅決拒絕給付，且債務人現存之既有
    財產，已瀕臨成為無資力之情形，或與債權人之債權相差懸
    殊，將無法或不足清償滿足該債權，在一般社會之通念上，
    可認其將來有不能強制執行或甚難執行之虞之情事時，亦應
    涵攝在內（最高法院九十八年度台抗字第七四六號裁判要旨
    參照）。
三、查，債權人即相對人係以：抗告人違法操縱同開科技股份有
    限公司（下稱同開公司）股票交易價額，其違反證券交易法
    第一百五十五條第一項第四、五款規定之犯罪行為，業經刑
    事法院判刑確定；民事部分，依同條第三項規定及侵權行為
    法律關係，並應由抗告人對於善意買入同開公司股票之人，
    負賠償新台幣（下同）三百三十六萬零六十二元之損害責任
    。伊係依投保法設立之保護機構，業經授權人即投資人授與
    訴訟實施權；因證券集體訴訟程序冗長，如未能先行保全程
    序，恐有日後不能執行或甚難執行之虞，爰提出授權人名冊
    、求償表、交易帳明細表、檢察官起訴書、刑事判決等以為
    釋明，聲請就抗告人之財產為假扣押等語。次查，相對人於
    原法院聲請假扣押時，提出之上揭證據資料，僅足釋明其請
    求之原因，惟不足以釋明「有日後不能強制執行或甚難執行
    之虞」之假扣押原因。嗣抗告人提起抗告後，相對人為釋明
    假扣押之原因，已補提抗告人所有不動產登記謄本、財產歸
    屬資料、綜合所得稅各類所得資料清單、集保帳號查詢報表
    等件（參見本審卷第二三頁至第二九頁）為證；對照相對人
    補提之上揭證據資料可得而知，抗告人名下雖有房屋、土地
    等不動產，惟按公告現值計算其價額合計僅為十一萬元，且
    於九十五年九月五日並已設定本金最高限額二百四十萬元抵
    押權予第三人銀行；至於抗告人前於元大證券股份有限公司
    大安分公司等九家公司開立之集保帳戶，迄至九十九年十月
    二十七日止，均已全數解約之事實。相對人據此主張抗告人
    所有財產因設有高額抵押權，其殘餘價值甚低，且抗告人前
    於九家證券公司開立之集保帳戶，於解約後結清之資金去向
    不明，足見抗告人有瀕臨成為無資力情形，將無法或不足以
    清償滿足本案債權，復有隱匿財產行為，即有日後不能強制
    執行或甚難執行之虞者，尚非完全不可憑採。基上，堪認相
    對人於抗告程序提出之證據資料，已足釋明本件假扣押之原
    因。再查，抗告程序，依民事訴訟法第四百九十五條之一第
    一項準用第四百四十七條第一項但書第一款至第六款規定，
    非不得提出新事實及證據。是債權人向本案管轄法院或假扣
    押標的所在地之地方法院聲請假扣押時，縱未釋明請求及假
    扣押之原因，於抗告程序，如有同法第四百四十七條第一項
    但書第一款至第六款所列各款情形之一，並對各該款事由依
    同條第二項釋明者，自仍得提出新事實及證據，以釋明其請
    求及假扣押之原因，抗告法院初無任意拒斥不予審究之餘地
    （最高法院九十八年度台抗字第二０一號裁判要旨參照）；
    本件相對人於抗告程序中補提之上述新事實及證據，屬於對
    於在第一審已提出之攻擊方法為補充，參照上開說明，自無
    不許相對人提出之限制，本院亦無不予審究餘地，併此敘明
    。
四、綜上所述，相對人以抗告人違法操縱同開公司股票交易價額
    ，違反證券交易法第一百五十五條第一項第四、五款規定，
    依同條第三項規定及侵權行為法律關係，應由抗告人對於善
    意買入同開公司股票之人，負賠償損害之責任；其經投資人
    授與訴訟實施權，並聲請就抗告人之財產為假扣押者，依其
    提出之授權人名冊、求償表、交易帳明細表、檢察官起訴書
    、刑事判決、不動產登記謄本、綜合所得稅各類所得資料清
    單、集保帳號查詢報表等證據資料判斷，堪認就本件請求及
    假扣押之原因，已有相當之釋明。原裁定依證券投資人及期
    貨交易人保護法第三十四條第二項規定，准相對人免供擔保
    為假扣押，其理由雖有不同，惟結論並無二致，仍應予維持
    ，抗告意旨指摘原裁定不當，非有理由，應予駁回。
五、據上論結，本件抗告為無理由，依民事訴訟法第四百九十五
    條之一第一項、第四百四十九條第一項、第二項、第九十五
    條、第七十八條，裁定如主文。
中    華    民    國    99    年    12    月    30    日
                  民事第二庭  審判長法  官  陳  光  秀
                                    法  官  曾  平  杉
                                    法  官  李  文  賢
上為正本係照原本作成。
本裁定除以適用法規顯有錯誤為理由外，不得再抗告。如提出再
抗告，應於收受送達後10日內委任律師為代理人向本院提出再抗
告狀（須附繕本），並繳納再抗告費新台幣1千元。
中    華    民    國    99    年    12    月    30    日
                                    書記官  劉  清  洪
【附註】
民事訴訟法第495條之1第2項準用同法第466條之1第1、2項規定
：
(1)對於第二審判決上訴，上訴人應委任律師為訴訟代理人。但上
  訴人或其法定代理人具有律師資格者，不在此限。
(2)上訴人之配偶、三親等內之血親、二親等內之姻親，或上訴人
  為法人、中央或地方機關時，其所屬專任人員具有律師資格並
  經法院認為適當者，亦得為第三審訴訟代理人。
民事訴訟法第466條之2第1項：
  上訴人無資力委任訴訟代理人者，得依訴訟救助之規定，聲請
  第三審法院為之選任律師為其訴訟代理人。

司法院資訊處製作；財團法人民間司法改革基金會備份。
